【裁判字號】    89,訴,226
【裁判日期】    891020
【裁判案由】    毒品危害防制條例
【裁判全文】
臺灣嘉義地方法院刑事判決                          八十九年度訴字第二二六號
    公  訴  人  臺灣嘉義地方法院檢察署檢察官
    被      告  乙○○
右列被告因毒品危害防制條例案件，經檢察官提起公訴（八十九年度偵字第二三九九
號），本院判決如左：
    主  文
乙○○無罪。
    理  由
一、公訴意旨略以：被告乙○○於民國八十九年三月三十日晚上十一時許，在嘉義縣
    竹崎鄉義仁村清華山公墓內，無償轉讓第二級毒品安非他命予丙○○、甲○○施
    用，嗣於同日晚上十一時三十分許，為警當場查獲，並扣得被告乙○○所有之安
    非他命三小包（毛重二、二公克）及吸食器一個、玻璃球一個、吸管六支等物，
    因認被告乙○○涉犯毒品危害防制條例第八條第二項之轉讓第二級毒品罪嫌。
二、按犯罪事實應依証據認定之，無証據不得推定其犯罪事實，刑事訴訟法第一百五
    十四條定有明文。復按認定不利於被告之事實，須依積極證據，茍積極之證據不
    足為不利於被告事實之認定時，即應為有利於被告之認定，更不必有何有利之證
    據。又共同被告不利於己之陳述，固得採為其他共同被告犯罪之證據，惟此項不
    利之陳述，須無瑕疵可指，而就其他方面調查又與事實相符，始得採為其他共同
    被告犯罪事實之認定，最高法院分別著有三十年上字第八一六號及四十六年臺上
    字第四一九號判例甚明。又與被告利害關係相反之證人所為之證言，較共同被告
    所為不利於己之供述，其證明力更有可疑，自亦難專憑此項供述，為被告犯罪事
    實之認定。查犯毒品危害防制條例第十條之罪，供出毒品來源因而破獲者，得減
    輕其刑，同法第十七條定有明文。是故違反毒品危害防制條例第十條第二項之施
    用毒品者，與其上手之轉讓者居於利害相反之地位，前者不利於後者之供述，固
    得採為後者犯罪之證據，惟仍應調查其他必要之證據，以查其是否與事實相符，
    不得專以後手之供述，而認定他人有轉讓毒品之行為，如此方屬妥當，以免冤抑
    。
三、本件公訴人認被告涉有轉讓第二級毒品安非他命之罪嫌，係以被告雖矢口否認有
    轉讓之犯行，惟查起訴事實，業據證人丙○○、甲○○證述之情節相符，並有扣
    案之安非他命三小包（毛重二、二公克）及吸食器一個、玻璃球一個、吸管六支
    等物足稽為其論據。惟訊據被告乙○○堅詞否認有轉讓安非他命之犯行，辯稱：
    上揭扣案物除吸管六支為其所有外，其餘扣案物均非其所有，且伊並無轉讓安非
    他命予丙○○、甲○○施用，係甲○○在該處吸，吸完再拿給丙○○吸的等語。
    經查：
（一）證人丙○○於警訊及偵查中雖證稱：「警方在現場查獲之違禁物非我所有，係
      乙○○提供的，我有吸安非他命一口就被警方查獲帶回偵訊」、「我是乙○○
      電話邀約在該處喝酒的，怎知我和甲○○到達後蔡即拿安毒要我們兩個吸食，
      我和甲○○即難推辭而各自吸了一口：：：」等語（見警卷第三頁背面、第四
      頁正面）、「：：：乙○○拿安非他命出來，我吸二口」、「（問：乙○○拿
      安非他命給你自己烤或烤好給你吸？）烤好給我吸」、「（問：查獲的安非他
      命等物是誰的？）乙○○的」等語（見偵查卷第九頁正面），證人甲○○於警
      訊時及偵查中亦證稱：「（問：安非他命含袋重二、二公克及吸食器一個、玻
      璃球一個、吸管六支是何人所有？）均是乙○○所有」、「他（即被告）是無
      償提供我們吸食，並無任何代價」、「因我被丙○○載到該處約十幾分鐘，乙○○即提供安非他命讓我及丙○○吸食：：：」等語（見警卷第五頁背面及第
      六頁正面）、「乙○○拿出來給我和丙○○吸」、「（問：乙○○烤好給你們
      吸？）不是，我烤的」、「（問：查獲物是誰的？）乙○○的」等語（見偵查
      卷第九頁背面及第十頁正面），惟證人丙○○嗣於本院調查即改稱：「（問：
      你是自己拿來吸食或蔡某供你吸食？）我自己拿來的」、「（問：安非他命何
      人拿給你吸的？）我不知道誰拿給我吸的，因我去的時候已經在地上了，我從
      地上拿過來吸的：：：」、「（問：甲○○何人給他吸的？）不記得」、「（
      問：何以在警局說是被告拿給你吸的？）因他先到那裡」、「（問：你是否拿
      地上的吸食器起來吸？）是的：：：」、「（問：被扣到的玻璃球何人的？）
      不是我的，是在地上拿的，不太肯定是乙○○的，我與甲○○去時，吸食器及
      玻璃球就在地上了」、「（問：有無看到安非他命在現場？）沒有」、「（問
      ：你當天有無看到乙○○拿給甲○○吸？）我忘記了」等語（見本院八十九年
      六月九日、九月十四日訊問筆錄），證人甲○○於本院調查時則證稱：「（問
      ：安非他命是何人的？）我不知道：：：」、「是乙○○烤給我吸的」、「（
      問：何以在警察局說安非他命是乙○○的？）沒有，我說吸管、吸食器是他的
      ，安非他命是何人的，我不知道」等語（見本院八十九年九月十四日訊問筆錄
      ）。經核證人丙○○、甲○○前後證詞之主要差異點為：１、被查扣之安非他
      命究係何人所有之不同；２、吸食器究係被告烤好再提供予證人甲○○吸食抑
      或是證人甲○○自己烤、自己吸食之不同；３、證人丙○○對被告究有無提供
      安非他命予證人甲○○吸食前後供述不一；４當日究係被告親手將吸食器拿給
      證人甲○○吸食或是先放在地上，而由證人甲○○自行拿來吸食之不同；足見
      證人丙○○、甲○○之證詞前後相左，其等於警訊及偵查中之證詞顯有瑕疵，
      實不能達於通常一般人均不致有懷疑，而得確信其為真實之程度，尚難作為認
      定被告有罪之基礎，是自難專憑如前所述居於相反地位之證人丙○○、甲○○
      之前開供述為被告不利認定之依據。
（二）又查，本件查獲時，安非他命三小包、吸食器一個、玻璃球一個是在離被告及
      證人丙○○、甲○○不到二公尺處草堆找到，且查獲之初，證人丙○○、甲○○均未承認有吸食安非他命之犯行，係於警局作筆錄時始供出安非他命等扣案
      物是被告所有且係被告請他們吸食，又被告自始至終均未承認有轉讓安非他命
      及扣案之安非他命為其所有等情，亦據當時查獲本案之警員嵩永馮於本院調查
      時證述明確，是證人嵩永馮之上開證詞充其量僅係證實當天查獲被告及證人丙○○、甲○○三人時，有查獲扣案之安非他命三小包，惟不足以證明被告有轉
      讓安非他命之犯行；再本件證人丙○○、甲○○二人本身係非法施用安非他命
      之人，與被告於本件立於利害相衝突之地位，其證言已難遽予採信；且彼等若
      能供出安非他命之來源，因而破獲，即能獲得減刑，因此，為擔保其陳述之真
      實性，尤應有足以令人確信其陳述為真實之補強證據，始能據以為論罪之依據
      ，是尚不能單憑上開彼等前後不一致之證述，即遽入被告於轉讓安非他命之罪
      責。
（三）末查，查獲之安非他命三小包經法務部調查局檢驗及被告、證人丙○○、甲○○為警查獲當日採尿送檢結果，雖係甲基安非他命及檢驗出有甲基安非他命陽
      性反應，固有該局八十九年五月五日（八九）陸一字第八九○三○○五○號檢
      驗通知書及嘉義縣衛生局出具之煙毒尿液檢驗單三紙附卷足稽，惟此僅能證明
      被告及證人丙○○、甲○○確有吸食安非他命之犯行，無法據此推斷被告另有
      轉讓安非他命予證人丙○○、甲○○施用及該安非他命三小包確係被告所有之
      事實。
（四）扣案之安非他命三小包（驗餘淨重一、四六公克，包裝重一、三一公克），被
      告否認為其所有，已如前述，惟既係毒品，為違禁物，應由檢察官另行處理，
      附此敘明。
五、綜上所述，證人丙○○、甲○○前開證詞經核或自相抵觸矛盾，或與事實不符，
    而扣案之物品亦與轉讓安非他命之犯行無涉，已如上述，均難執為認定被告確有
    轉讓第二級毒品安非他命犯行之確切證據；本院依調查證據之結果，並查無被告
    有何公訴人所指轉讓安非他命之犯行，是被告所為伊無轉讓安非他命之辯解，尚
    可採信，此外，復查無其他積極證據足資證明被告確有轉讓第二級毒品之犯行，
    被告犯罪尚屬不能證明，應為被告無罪之諭知。
據上論結，應依刑事訴訟法第三百零一條第一項，判決如主文。
本案經檢察官林俊良到庭執行職務。
中      華      民      國    八十九    年      十      月     二十     日
                                  臺灣嘉義地方法院刑事第一庭
                                          法  官  黃  仁  勇
右正本證明與原本無異。
如不服本判決，應於判決送達後十日內向本院提出上訴狀( 應附繕本 )。
中      華      民      國    八十九    年      十      月     二十一   日
                                          書記官  呂  權  芳


司法院資訊處製作；財團法人民間司法改革基金會備份。
